【裁判字號】    88,重訴,180
【裁判日期】    891113
【裁判案由】    返還無權占有土地
【裁判全文】
臺灣新竹地方法院民事判決  八十八年度重訴字第一八○號
    原      告  戊○○
    右  一  人
    承受訴訟人  丙○○    住新.
                丁○○    住新.
                甲○○    住新.
                庚○○    住新.
                癸○○○  住台北市○○區○○路一巷三號六樓之四
                己○○    住新.
                壬○○○  住新.
                子○○○  住新.
                乙○○    住新.
    共      同
    訴訟代理人  郭杞堂律師
    被      告  丑○○    住新.
                辛○○    住新.
右當事人間請求返還無權占有土地間事件，本院判決如左：
    主      文
原告之訴駁回。
訴訟費用由原告負擔。
    事      實
甲、原告方面：
一、聲明：（一）被告丑○○應將坐落新竹縣新豐鄉○○段第五０八地號土地上如附
    圖所示紅色部分面積九九點一六平方公尺之建物（即門牌為新竹縣新豐鄉○○街
    八號）拆除，並將土地返還原告全體。（二）被告辛○○應將坐落新竹縣新豐鄉
    ○○段第五０九、五０九之一地號土地上如附圖所示綠色部分面積六一點五三平
    方公尺之建物（即門牌為新竹縣新豐鄉○○街六號）及坐落新竹縣新豐鄉○○段
    第五一０、五一０之一地號土地上如附圖所示藍色部分面積八０點０七平方公尺
    之建物（即門牌為新竹縣新豐鄉○○街二號）拆除，並將土地返還原告全體。（
    三）被告丑○○應給付原告新台幣（下同）二十萬九千四百二十六元，及自起訴
    狀繕本送達翌日即民國（下同）八十八年十一月十日起迄清償日止，按年息百分
    之五計算之利息。（四）被告辛○○應給付原告四十六萬五千九百九十六元，及
    自起訴狀繕本送達翌日即八十八年十一月十日起迄清償日止，按年息百分之五計
    算之利息。
二、陳述：
（一）緣坐落新竹縣新豐鄉○○段第五０八、五０九、五０九之一、五一０、五一０
      之一地號等五筆土地，均為原告所有，惟前開五０八地號土地現為被告丑○○
      無權占有，並在其上有如附圖所示紅色部分面積九九點一六平方公尺之建物（
      即門牌號碼新竹縣新豐鄉○○街八號之未保存登記房屋）；另前開五０九、五
      ０九之一、五一０、五一０之一地號土地，則現為被告辛○○無權占有，並在
      其上有如附圖所示綠色部分面積六一點五三平方公尺、藍色部分面積八０點０
      七平方公尺之建物（即門牌號碼為新竹縣新豐鄉○○街二號及六號之未保存登
      記房屋），致妨害原告所有權之行使，原告屢與協商拆屋還地等解決方案，惟
      均無結果。
（二）按所有人對於無權占有或侵奪其所有物者，得請求返還之；對於妨害其所有權
      者，得請求除去之；另被告無權占用原告上開土地，致原告受有相當於租金之
      損害，爰依民法第七百六十七條及第一百八十四條第一項前段物上請求權及損
      害賠償請求權之規定，訴請被告分別拆除其所有占用系爭土地之建物將土地返
      還並賠償損害。又依據土地法第九十七條規定以系爭土地之公告地價百分之十
      計算，被告丑○○占用部分之系爭五０八地號土地面積為九九點二六平方公尺
      ，於八十六年度每平方公尺公告地價一萬零五百六十元，則原告每年即受有十
      萬四千七百一十三元之損害（10560x99.26x10/100=104713，元以下四捨五入
      ），原告僅請求自起訴狀繕本送達被告丑○○起算前二年之損害額，是原告得
      向被告丑○○請求賠償之金額即為二十萬九千四百二十六元，又被告辛○○占
      用系爭五０九、五０九之一、五一０、五一０之一四筆土地之面積分別為六一
      點四０、零點一三、七三點０一、七點０六平方公尺，而前開土地八十六年之
      公告地價分別為每平方公尺一萬一千八百四十元、一萬二千三百二十元、二萬
      元、二萬元，則每年原告受有相當於租金之損害即分別為七萬二千六百九十八
      元（11840x61.40x10/100=72698）、一百六十元（12320x0.13x10/100=160）
      、十四萬六千零二十元（20000x73.01x10/100=146020）、一萬四千一百二十
      元（20000x7.06x10/100=14120），原告亦僅請求自起訴狀繕本送達被告辛○○起算前二年之損害額，是原告得向被告辛○○請求賠償之金額即為四十六萬
      五千九百九十六元（72698x2+160x2+146020x2+14120x2=465996）。
（三）查本件系爭土地早在數十年前，原告與被告丑○○之父親曾有租賃關係，丑○○父親死亡後，前開租賃法律關係業已終止，本應返還土地予原告，被告丑○○非但未歸還，反而將部分地上建物轉讓他人且輾轉數手，是被告丑○○雖提
      出租金收據，似可認兩造有不定期租賃關係，惟其將部分土地轉租或轉讓一部
      租賃權於訴外人宋鴻平再轉讓被告辛○○，爰當庭向被告丑○○為終止租約之
      意思表示。
（四）被告辛○○僅係自前手即訴外人宋鴻平處受讓建物，與原告亦無任何租賃關係
      ，其所提出之不動產監證費通知書一紙、匯票及回執各一件等均為影本，原告
      否認其真正，且縱為真實，亦僅能證明其前手與原告之租賃關係，無從證明兩
      造就系爭土地有直接承租關係；至重測前新豐鄉○○○段一五七之一五二地號
      （即前開五一０、五一０之一地號）於七十年、七十一年間之收據，均為被告
      辛○○前手將房屋擅自轉讓時附帶交付之物，亦無足證明被告辛○○就系爭土
      地與原告間有租賃關係，若果被告辛○○有向原告承租系爭土地，自可輕易提
      出其自己給付原告租金之證明，而非舉出以前之收據；另被告辛○○所交付原
      告之子即承受訴訟人甲○○價值四十五萬之股票二十張，係託甲○○歸還原告
      另一子即承受訴訟人丙○○，否認係抵付租金。
（五）又被告辛○○所提之新竹縣新豐鄉調解委員會調解筆錄，乃係原告因土地遭被
      告占用，而向新竹縣新豐鄉調解委員會聲請被告二人分別給付使用多年之相當
      於租金之賠償並返還土地，但被告二人不同意，故調解不成立，至其附件協議
      書內雖提及「聲請人戊○○同意對造人丑○○舊欠租金不須付清」、「對造辛○○同意給付聲請人戊○○租金新台幣捌拾萬元」等語，此係因聲請人不諳法
      律，誤將無權占用土地相當於租金之賠償逕稱為「租金」，且協議後迄今被告
      二人並未履行協議事項，經函催仍不履行，已解除是項協議。又縱認兩造間原
      存有租賃關係，因已逾二十年，租賃期限早已屆滿，亦應認租賃契約終止，兩
      造仍無租賃關係存在。
三、證據：提出土地登記謄本五份、地價證明書一份、繼承系統表一份、戶籍謄本十
    三份、長江國際法律專利商標事務所函影本一份、掛號郵件收件回執影本二份等
    為證，並聲請本院會同新竹縣新湖地政事務所人員至現場履勘並測量系爭土地上
    建物之面積及坐落位置。
乙、被告方面：
壹、被告丑○○部分：
一、聲明：請求駁回原告之訴。
二、陳述：
（一）系爭土地含辛○○目前使用之土地，是四十餘年前被告丑○○祖父向原告之父
      親承租，而地上建物亦均係其祖父所有，並由其父親繼承，繼續承租使用，父
      親過世後由被告丑○○與其胞弟分家，被告丑○○取得目前使用土地上建物，
      其胞弟則將前開繼承之建物出售給訴外人宋鴻平，宋鴻平再出售給被告辛○○
      ，兩造確有租賃關係，並非轉租。
（二）被告丑○○確係向原告承租前開五０八地號土地，並有繳租，茍無租賃契約，
      原告豈會讓其使用長達四十餘年；且兩造有經新豐鄉調解委員會調解，確認兩
      造間有租賃關係，只是因嗣後並未完成分割移轉，以致原告始提起本件訴訟。
三、證據：提出租金收據影本一份為證。
貳、被告辛○○部分：
一、聲明：請求駁回原告之訴。
二、陳述：
（一）被告辛○○固有占用前開五０九、五０九之一、五一０、五一０之一等地號土
      地，惟在前開土地上之二建物，係向原告之前承租人宋鴻平受讓系爭土地上之
      建物，因前承租人均有繳租，且前承租人宋鴻平於七十八年間轉讓之際有通知
      原告優先承買，原告表示其不願承買，始將系爭建物移轉給被告辛○○，並由
      被告辛○○繼續向原告承租；租金支付至七十八年間，積欠部分兩造有至新豐
      鄉調解委員會調解，在調解過程中，被告辛○○有將之前向原告之子即承受訴
      訟人丙○○購價值四十五萬之二十張股票折抵租金交付給甲○○轉交原告，其
      餘則俟分割過戶完成後再給付，兩造並因此於調解時簽訂協議書；又茍被告辛○○前開交付之股票並非支付租金，又何以會無故將價值不菲之股票交付原告
      。
（二）本件係因調解中所為之協議，有分割移轉及交換土地之約定，但因此部分土地
      測量、協調而有所延誤致分割未完成，兩造才有本件爭執。
三、證據：提出新竹縣新豐鄉調解委員會調解筆錄影本一份、新竹縣新豐鄉公所不動
    產監證費通知書影本一份、租金收據影本二份、郵寄租金匯票影本一份、掛號函
    件收據影本一份、存證信函影本一份為證。
丙、本院依職權調閱新竹縣新豐鄉調解委員會八十六年民調第九號兩造間土地租約與
    租金事件卷。
    理    由
一、程序方面：
    按當事人死亡者，訴訟程序在有繼承人、遺產管理人或其他依法令應續行訴訟之
    人承受其訴訟以前當然停止，前開情形於有訴訟代理人時不適用之；又前開所定
    之承受訴訟人於得為承受時，應即為承受之聲明，他造當事人亦得聲明承受訴訟
    ，民事訴訟法第一百六十八條、第一百七十三條前段、第一百七十五條分別定有
    明文。本件訴訟程序進行中原告於八十九年六月十日死亡，嗣原告之繼承人聲明
    由原告之全體繼承人即丙○○、丁○○、甲○○、庚○○、癸○○○、己○○、
    壬○○○、子○○○、乙○○等九人承受訴訟等情，有死亡除戶戶籍謄本一份、
    戶籍謄本十一份、繼承系統表一份等在卷可考，經核與前開規定相符，是前開承
    受訴訟之聲明自屬有理由，應予准許，合先敘明。
二、本件原告起訴主張系爭五筆土地為其所有，惟其中前開五０八地號土地現為被告
    丑○○無權占有，並在其上有未為保存登記之房屋一棟，另前開五０九、五０九
    之一、五一０及五一０之一地號土地現為被告辛○○無權占有，並在其上有未為
    保存登記之房屋二棟，致妨害原告所有權之行使，且被告二人無權占有原告土地
    ，致原告受有相當於租金之損害，爰基於物上請求權及侵權行為損害賠償請求權
    之規定，請求被告拆屋還地並賠償損害；被告二人雖辯稱與原告有租賃關係，惟
    查原告與被告丑○○之父親雖曾有租賃關係，然被告丑○○父親死亡後，前開租
    賃契約業已終止，被告丑○○未將租賃土地歸還，反而將部分地上建物轉讓他人
    且輾轉數手，是其已有轉租或轉讓一部租賃權之行為，原告業已當庭向被告丑○○為終止租約之意思表示；另被告辛○○係自訴外人宋鴻平處受讓建物，與原告
    亦無任何租賃關係，至兩造間雖曾於新竹縣新豐鄉調解委員會進行調解，惟該事
    件乃係原告因土地遭被告二人占用，而向新竹縣新豐鄉調解委員會聲請被告二人
    給付使用多年之相當於租金之賠償並返還土地，並非承認兩造間有租賃關係，且
    調解時兩造簽訂之協議，因被告二人均未履行協議事項，經原告催告後已解除該
    項協議；又縱認兩造間原存有租賃關係，因已逾二十年，亦應認租賃關係已不存
    在等情。被告丑○○則以系爭土地含辛○○目前使用之土地，是四十餘年前被告
    丑○○祖父向原告之父親承租，而地上建物亦均係其祖父所有，並由其父親繼承
    ，繼續承租使用，父親過世後由被告丑○○繼承取得目前使用土地上建物，其胞
    弟則將繼承之其餘建物出售給訴外人宋鴻平再轉售給被告辛○○，兩造確有租賃
    關係，並非轉租；而被告丑○○就目前使用之前開五０八地號土地亦有繳租，且
    兩造有經新豐鄉調解委員會調解，確認有租賃關係等情。被告辛○○則以固有占
    用前開五０九、五０九之一、五一０、五一０之一等地號土地，惟在前開土地上
    之二建物，係向原告之前承租人宋鴻平所購買，前承租人宋鴻平於七十八年間轉
    讓之際有通知原告優先承買，原告表示其不願承買，始將系爭建物移轉給被告辛○○並繼續承租使用，積欠之租金有至新豐鄉調解委員會調解，被告辛○○並有
    將價值四十五萬之二十張股票折抵租金交付給甲○○轉交原告，並於調解時簽訂
    協議書；嗣因前開協議有關分割移轉及交換土地之約定，有所延誤致未完成，原
    告始提起本件訴訟等情置辯。
三、原告主張系爭五筆土地為其所有，而被告丑○○占有前開五０八地號土地使用，
    並在該土地上有如附圖所示紅色部分之建物（即門牌號碼新竹縣新豐鄉○○街八
    號），被告辛○○則占有前開五０九、五０九之一、五一０及五一０之一地號土
    地使用，並在前開土地上有如附圖所示綠色、藍色之建物（即門牌號碼新竹縣新
    豐鄉○○街二號及六號），業經提出土地登記謄本五份為證，復經本院會同兩造
    及新竹縣新湖地政事務所測量員勘驗明確，有勘驗筆錄及土地複丈成果圖在卷可
    憑，亦為被告二人所不爭執，堪信原告此部分之主張為真。惟被告二人抗辯就占
    有之前開土地與原告有租賃關係，並非無權占有等情，則為原告所否認，是本件
    所應審究者為被告二人是否無權占有原告之系爭土地。經查：
（一）被告丑○○抗辯系爭五筆土地於四十餘年前由被告丑○○祖父向原告父親承租
      使用，並在其上建有未為保存登記之房屋即前開各建物，其後由被告丑○○父
      親繼承全部建物，繼續承租使用，當時被告丑○○父親與原告間仍有不定期基
      地租賃關係之事實，為原告所不爭執，堪信此部分所辯為真實，是被告丑○○
      父親與原告就系爭五筆土地即有不定期基地租賃關係自明。原告雖主張前開不
      定期基地租賃關係在被告丑○○之父親死亡時業已終止云云；惟按租賃權為財
      產權之一種，並無專屬性，故承租人死亡後，其繼承人自得繼承，從而租賃契
      約並不因承租人死亡而當然終止，此觀民法第四百五十二條之規定意旨亦明；
      復按繼承人自繼承開始時，除民法另有規定外，承受被繼承人財產上之一切權
      利、義務，民法第一千一百四十八條亦定有明文；查被告丑○○抗辯其父親死
      亡後，繼承人有其與胞弟二人，亦為原告所不爭執，故應認前開租賃契約權利
      義務關係由被告丑○○及其胞弟繼承並繼續存在，是原告此部分之主張自不足
      採。
（二）原告雖主張被告丑○○有將前開承租之土地為一部分轉租或租賃權之讓與，原
      告業已當庭終止租約云云。被告丑○○則否認有轉租之事實，辯稱其父親死亡
      後，其分得前開五０八地號土地上之建物，並繼續承租該部分土地，而其胞弟
      則分得前開五０九、五０九之一、五一０及五一０之一地號土地上建物，並繼
      續承租，嗣其胞弟將建物出售與訴外人宋鴻平，並由宋鴻平繼續承租，宋鴻平
      再將該部分建物轉讓被告辛○○等情。查原告就被告丑○○有將系爭土地轉租
      之事實，既為被告丑○○所否認，而原告亦未舉證以為證明，是原告此部分之
      主張自不足採。至被告丑○○之胞弟雖有將其繼承之前開承租基地上之建物出
      售予他人，惟此是否屬於租賃權之讓與，已非無疑。蓋承租基地之房屋出賣時
      ，基地所有權人有依同樣條件優先購買之權；前開優先購買權人，於接到出賣
      通知後十日內不表示者，其優先權視為放棄；出賣人未通知優先購買權人而與
      第三人訂立買賣契約者，其契約不得對抗優先購買權人，土地法第一百零四條
      定有明文，從而基地所有人即出租人在承租人出售其基地上之建物時，本得行
      使優先購買權，而使建物及基地之所有權歸於同一，是尚難認將建物出售他人
      即認已將租賃權讓與；惟如前開基地所有權人已明示或默示拋棄該優先購買權
      或於接到出賣通知後十日內不表示者，則就買受建物之受讓人，應認原本之租
      賃關係仍繼續存續，否則基地所有權人當接獲承租人通知或知悉基地上建物出
      售他人而明示或默示拋棄其優先購買權，基地承租人因而將建物出售讓與他人
      ，此時基地所有權人竟又能對受讓建物者主張無權占有而請求將占有土地返還
      ，則基地所有權人自無須再行使前開優先購買權，即可輕易將出租之基地取回
      ，將顯失前開優先購買權之立法意旨（我現行民法第四百二十六條之一已定有
      明文），惟前開之租賃關係繼續存在，乃本於土地法第一百零四條之立法本旨
      ，並非當然即謂承租基地之建物所有權人將其租賃權為讓與。查被告丑○○之
      胞弟固有將其所繼承之前開系爭土地上之建物出售予訴外人宋鴻平，惟查宋鴻
      平自受讓前開建物後，有繼續向原告繳租，此有被告辛○○所提之六十六年、
      七十一年至七十七年地租收據及七十八年度租金郵政匯票（含原告收領回執）
      為證，原告對於前開租金收據亦不爭執，雖原告否認前開郵政匯票（含原告收
      領回執）之真正，惟查上開郵政匯票及回執均有加蓋郵政機關之戳章，且前開
      租金收據既已為原告所不爭執，被告辛○○自無庸再行就此部分甘冒刑責而偽
      造，是亦應認係真正；足見原告在知悉丑○○胞弟將前開承租基地上建物轉售
      予訴外人宋鴻平後，仍繼續向訴外人宋鴻平收取租金，並未為任何異議，亦未
      為主張優先購買權，原告自已認為租賃關係在其與宋鴻平間仍繼續存在，而不
      主張建物優先購買權自明，是足認原告業已拋棄前開優先購買權自明，則前開
      不定期基地租賃關係自仍繼續存在於原告與訴外人宋鴻平之間。又縱令認為前
      開已符合將一部租賃權讓與之情形，惟查被告丑○○辯稱其繼承前開建物並繼
      續承租前開五０八地號土地後，仍有繼續向原告繳納租金等情，並提出七十三
      年至七十五年之租金收據為證，原告就此亦不爭執，而參諸前開訴外人宋鴻平
      所繳納之地租收據係自六十六年間起，足見縱認前開建物移轉予訴外人宋鴻平
      係將租賃權讓與性質，惟原告仍繼續向被告丑○○收取租金，則類推適用民法
      第四百四十三條之規定，亦應認前開租賃權之讓與業已得到原告之承諾而應認
      為有效，至少亦應認為原告已另與被告丑○○、訴外人宋鴻平成立新不定期基
      地租賃契約，自不得再行於事後主張終止租約，從而原告於本件訴訟進行中，
      縱當庭向被告丑○○為終止租約之意思表示，亦難謂適法而發生終止租約之效
      力，是原告此部分主張自不足採。
（三）被告辛○○抗辯其係於七十八年間自訴外人宋鴻平買受前開坐落五０九、五０
      九之一、五一０及五一０之一地號土地上建物，當時訴外人宋鴻平欲將前開建
      物出售前，曾依土地法第一百零四條第一項規定通知原告是否優先購買，而原
      告於接到前開通知後並未於十日內表示承買，業據提出掛號函存證信函（含執
      據）一份在卷可憑，亦為原告所不爭執；雖原告主張訴外人宋鴻平與原告有租
      賃關係，惟被告辛○○自宋鴻平無權受讓前開建物，並不能謂與原告有租賃關
      係云云；然基於前述，本件訴外人宋鴻平在欲將承租基地上建物出售時業已通
      知原告優先購買，而原告並未於接到出賣通知後十日內表示承買，依據土地法
      第一百零四條第二項規定，其優先購買權視為放棄；而訴外人宋鴻平自得將前
      開建物出售予被告辛○○，被告辛○○自已取得前開建物之所有權，並非無權
      受讓，又因原告業已拋棄其優先購買權，從而租賃關係就原告與被告辛○○間
      仍持續存在自明，原告此部分主張亦不足採。
（四）復查原告曾於八十六年元月十五日向新竹縣新豐鄉調解委員會聲請調解，原告
      於聲請調解書之事由欄即載明「土地租約及租金」，事件概要則敘述「˙˙˙
      ˙自民國七十六年地上之建物轉讓予辛○○後都未向地主戊○○（即原告）繳
      交租金˙˙˙˙」等語；嗣兩造於八十六年元月二十五日及同年二月三日至新
      竹縣新豐鄉調解委員會進行調解，雖調解不成立，但兩造間另達成協議，並經
      新竹縣新豐鄉調解委員會製作調解筆錄，原告就被告丑○○部分同意舊欠之租
      金不須付清，就被告辛○○部分計租金為八十萬元，並約定於八十六年七月底
      前給付等情，業經本院調取新竹縣新豐鄉調解委員會八十六年民調字第九號土
      地租約及租金調解事件卷核閱無訛，並有調解筆錄一份在卷可稽；益見原告於
      前開調解事件亦認為兩造間之租賃契約仍繼續存在，僅係二被告分別有積欠租
      金未付自明。雖原告主張前開向新竹縣新豐鄉調解委員會聲請調解，係請求被
      告二人分別給付使用多年之相當於租金之賠償並返還土地云云；惟查前開調解
      事件係由原告所聲請，茍原告之真意如前開所主張，何以會於案由明白填註「
      土地租約及租金」，而聲請調解之事實亦未有任何此部分之主張；且遍觀調解
      事件全卷均無一語有記載原告主張被告二人係「無權占有」字樣或類似意旨之
      文句，反於前開調解筆錄明白記載原告免除被告丑○○舊欠之租金，被告辛○○則應於一定期限內給付積欠之租金等語，足見原告此部分主張顯與事實不符
      ，而不足採。
（五）原告雖另主張前開調解時所為之協議因被告二人其後未履行協議事項，原告業
      已委託律師催告被告二人於三個月內履行，因被告仍未履行，原告業將前開協
      議解除云云，固據提出長江國際法律專利商標事務所函及回執為證，亦為被告
      二人所不爭執；惟查前開協議乃兩造間就積欠租金之處理、系爭出租及被告丑
      ○○所有土地之交換、建物之買賣等所為之約定，其中部分事項如原告業已免
      除被告丑○○積欠之租金等，因一經原告免除即發生效力，是否尚得解除，已
      不無疑義；又縱令前開協議得以解除，則原告解除之效果仍應回復至未為協議
      前之狀態，即回復至前開基地租賃契約存續之狀態，兩造自仍應就原本基地租
      賃契約行使其各自之權利或義務，從而原告主張因已解除兩造間之前開協議而
      認被告二人係無權占有系爭土地云云，亦屬無據。
（六）原告復主張縱認兩造間仍存有租賃關係，因已逾二十年，租賃期限早已屆滿，
      亦應認租賃契約終止，兩造仍無租賃關係存在云云。惟按民法第四百四十九條
      第一項之租賃契約期限不得逾二十年之規定，不適用於不定期租賃（最高法院
      五十一年度台上字第一二八八號、六十五年度台上字第二七二二號判例意旨參
      照），而依前述，本件兩造之租約既屬於不定期基地租賃性質，從而縱已逾二
      十年，仍不受我民法第四百四十九條第一項之限制，在原告未另行依法終止前
      ，仍得認為租賃契約繼續存續，是原告此部分之主張亦不足採。
（七）綜上所述，本件被告二人既與原告有租賃關係存在，被告二人即非為無權占有
      ，從而原告基於物上請求權之規定主張被告二人應分別將其所有之房屋拆除並
      將占用之土地返還原告乙節，即屬無據，應予駁回。
四、原告復主張被告因無權占有原告系爭土地，致原告受有相當於租金之損害，並依
    民法第一百八十四條第一項前段規定，請求被告二人分別賠償自起訴狀繕本送達
    前二年相當租金之損害云云；惟查被告二人既非無權占有原告之土地已如前述，
    則對於使用原告之土地乃係基於正當權利之行使，自不構成民法第一百八十四條
    第一項所稱之侵權行為，則原告此部分主張，亦失所依據，應併予駁回。
五、本件事證已臻明確，兩造其餘攻防或立證，或與本案之爭點無涉，或與判決之結
    果不生影響，爰無庸一一論列，附此敘明。
六、結論：原告之訴為無理由，依民事訴訟法第七十八條、第八十五條第二項，判決
    如主文。
中      華      民      國    八十九    年    十一    月      十三      日
                                  臺灣新竹地方法院民事第一庭
~B法      官  李承訓
右為正本係照原本作成。
如對本判決上訴，須於判決送達後二十日內向本院提出上訴狀。
~B法院書記官  呂超上
中      華      民      國    八十九    年    十一    月      十三      日


司法院資訊處製作；財團法人民間司法改革基金會備份。
